---
title: "Modelo VAR-VEC DENMARK"
author: "CCCCC"
date: "1/6/2024"
output: word_document
---
**Librerias necesarias para el analisis exploratorio de los datos 
```{r}
library(moments)      
library(forecast)     
library(urca) 
library(vars)  
library(tsDyn)       
library(TSA)  
library(MTS)
library(tseries)
library(readxl)
library(ggplot2)
library(lubridate)
library(ggplot2)
library(dplyr)
library(tidyr)
library(ggplot2)
library(dplyr)
library(tidyr)
library(zoo)
library(vioplot)
library(forecast)
library(gridExtra)
library(e1071)
```
Exportacion de los datos
*Datos de Dinamarca a R
```{r}
file_path <- "D:/UdeA/9S/FINAL WEEK/Taller Final/denmark.RData"
load(file_path)
ls()
datos <- denmark
head(datos) 
nrow(datos)
```
** Formato de fechas trimestrales de las variables para le periodo establecido.
```{r}
start_year <- 1974
start_quarter <- 1
end_year <- 1987
end_quarter <- 3
dates <- seq(from = as.Date(paste(start_year, (start_quarter - 1) * 3 + 1, "01", sep = "-")),
             to = as.Date(paste(end_year, (end_quarter - 1) * 3 + 1, "01", sep = "-")),
             by = "quarter")
dates
```

Asignacion de la serie de tiempo correspondiente para cada uno de las variables  Real money M2 (RM), real income (RY), bond rate (IBO) and bank deposit rate (IDE).
```{r}
start_index <- which(dates == as.Date("1974-01-01"))
end_index <- which(dates == as.Date("1987-07-01"))
RM <- ts(datos[start_index:end_index, 1], start = c(1974, 1), frequency = 4)
RY <- ts(datos[start_index:end_index, 2], start = c(1974, 1), frequency = 4)
IBO <- ts(datos[start_index:end_index, 3], start = c(1974, 1), frequency = 4)
IDE <- ts(datos[start_index:end_index, 4], start = c(1974, 1), frequency = 4)
df <- data.frame(
  Year = as.yearqtr(dates[start_index:end_index]),  
  
  RM = as.numeric(RM),
  RY = as.numeric(RY),
  IBO = as.numeric(IBO),
  IDE = as.numeric(IDE)
)
df_long <- df %>%
  pivot_longer(cols = c(RM, RY, IBO, IDE), names_to = "Serie", values_to = "Valor")
```

```{r}

# Crear un gráfico separado para cada variable
ggplot(df, aes(x = Year)) +
  geom_line(aes(y = RM), color = "blue") +
  labs(title = "Serie de Tiempo RM",
       x = "Año",
       y = "Valor RM") +
  theme_minimal()  + theme_light() + theme_get() 

ggplot(df, aes(x = Year)) +
  geom_line(aes(y = RY), color = "red") +
  labs(title = "Serie de Tiempo RY",
       x = "Año",
       y = "Valor RY") +
  theme_minimal()  + theme_light() + theme_get() 

ggplot(df, aes(x = Year)) +
  geom_line(aes(y = IBO), color = "green") +
  labs(title = "Serie de Tiempo IBO",
       x = "Año",
       y = "Valor IBO") +
  theme_minimal() + theme_light() + theme_get() 

ggplot(df, aes(x = Year)) +
  geom_line(aes(y = IDE), color = "purple") +
  labs(title = "Serie de Tiempo IDE",
       x = "Año",
       y = "Valor IDE") +
  theme_minimal() + theme_light() + theme_get() 
```


***Grafico de series de tiempo para las variables 

```{r}
ggplot(data = df_long, aes(x = Year, y = Valor, color = Serie)) +
  geom_line() +
  facet_grid(Serie ~ ., scales = "free_y") +
  labs(title = "Series de Tiempo de Dinamarca",
       x = "Año",
       y = "Valor",
       color = "Serie") +
  theme_minimal() +  theme_light() + theme_get() +
  theme(legend.position = "none")
```




** REsumen estadistico de las variables 
```{r}
  summary(df)
```
** Skewness y Curtosis
```{r}
curtosis_values <- sapply(modelo, kurtosis)

print(curtosis_values)
```
```{r}
skewness_values <- sapply(df, skewness, na.rm = TRUE)

print(skewness_values)

interpret_skewness <- function(skewness_value) {
  if (skewness_value > 1) {
    return("Fuertemente sesgado a la derecha")
  } else if (skewness_value > 0.5) {
    return("Moderadamente sesgado a la derecha")
  } else if (skewness_value > -0.5) {
    return("Aproximadamente simétrico")
  } else if (skewness_value > -1) {
    return("Moderadamente sesgado a la izquierda")
  } else {
    return("Fuertemente sesgado a la izquierda")
  }
}

interpretations <- sapply(skewness_values, interpret_skewness)

print(interpretations)
```


*** Analisis de distribucion para cada una de las variables
```{r}
ggplot(df_long, aes(x = Valor, fill = Serie)) +
  geom_histogram(bins = 30, alpha = 0.7) +
  facet_wrap(~ Serie, scales = "free") +
  labs(title = "Histogramas de las series de tiempo",
       x = "Valor",
       y = "Frecuencia") +
  theme_minimal() + theme_light() + theme_get() +
  theme(legend.position = "none")
```
*** Graficas de densidad de las variables 
```{r}
ggplot(df_long, aes(x = Valor, fill = Serie)) +
  geom_density(alpha = 0.7) +
  facet_wrap(~ Serie, scales = "free") +
  labs(title = "Gráficos de densidad de las series de tiempo",
       x = "Valor",
       y = "Densidad") +
  theme_minimal() + theme_light() + theme_get()
  theme(legend.position = "none")
```
** Cajas y bigotes 
```{r}
ggplot(df_long, aes(x = Serie, y = Valor, fill = Serie)) +
  geom_boxplot() +
  facet_wrap(~ Serie, scales = "free_y") +
  labs(title = "Diagramas de caja de las series de tiempo",
       x = "Serie",
       y = "Valor") +
  theme_minimal() + theme_light() + theme_get() + 
  theme(legend.position = "none")
```

**Gráfico de Violin**

```{r}
modelo <- data.frame(
  RM = as.numeric(RM),
  RY = as.numeric(RY),
  IBO = as.numeric(IBO),
  IDE = as.numeric(IDE)
)
```
```{r}
create_violin_plot <- function(data, variable_name) {
  png(filename = paste0(variable_name, "_violin_plot.png"), width = 800, height = 600)
  par(mar=c(2.5, 2.5, 2, 1), las=0, cex.axis=1.5, cex.lab=1.5)
  vioplot(data, names=variable_name, col=gray(0.7), horizontal = TRUE)
  title(main = paste("Violin Plot of", variable_name), cex.main = 1.5)
  dev.off()
}
par(mfrow=c(2,2),mar=c(4,4,4,1),0.1)

variables <- colnames(modelo)
for (variable in variables) {
  par(mar=c(2.5, 2.5, 2, 1), las=0, cex.axis=1.5, cex.lab=1.5)
  vioplot(modelo[[variable]], names=variable, col=gray(0.7), horizontal = TRUE)
  title(main = paste("Violin Plot of", variable), cex.main = 1.5)
  Sys.sleep(2) }
```

** MAtriz de correlacion de las variables 

 Real money M2 (RM), real income (RY), bond rate (IBO) and bank deposit rate (IDE).
```{r}
cor_matrix <- cor(df[,-1]) # Excluir la columna de años
print(cor_matrix)
library(corrplot)
corrplot(cor_matrix, method = "circle")
```
**Posibles relaciones desde la teoria macroeocnomica 


Relación entre Real Money M2 (RM) y Real Income (RY):

La cantidad de dinero en circulación (RM) y el ingreso real (RY) suelen estar relacionados a través de la teoría cuantitativa del dinero. Según esta teoría, hay una relación directa entre la cantidad de dinero en una economía y el nivel de precios, lo que a su vez afecta el ingreso real. Un aumento en la oferta de dinero puede conducir a un aumento en el gasto y, por lo tanto, a un aumento en el ingreso real.


Relación entre Real Income (RY) y Bond Rate (IBO), y Bank Deposit Rate (IDE):

La tasa de ingresos reales (RY) puede influir en las tasas de interés de los bonos (IBO) y en las tasas de depósito bancario (IDE). Por ejemplo, un aumento en el ingreso real puede aumentar la demanda de crédito, lo que puede ejercer presión al alza sobre las tasas de interés de los bonos y las tasas de depósito bancario.

Relación entre Bond Rate (IBO) y Bank Deposit Rate (IDE):

Las tasas de interés de los bonos (IBO) y las tasas de depósito bancario (IDE) están estrechamente relacionadas debido a la competencia entre los instrumentos financieros. Si las tasas de los bonos son más altas que las tasas de depósito, los inversores pueden preferir invertir en bonos en lugar de mantener su dinero en depósitos bancarios, lo que puede ejercer presión a la baja sobre las tasas de depósito.

Relación entre todas las variables como parte del ciclo económico:

Las variables macroeconómicas suelen estar interconectadas a través del ciclo económico. Por ejemplo, durante una expansión económica, se espera que el ingreso real aumente, lo que puede llevar a un aumento en la oferta de dinero, tasas de interés más altas y un aumento en las tasas de bonos. Durante una recesión, estas relaciones pueden invertirse.

En caso de una recesión economica se espera que el ingreso real disminuya debido a la reducción de la actividad económica y el aumento del desempleo. Las tasas de interés y las tasas de bonos tienden a disminuir durante una recesión, ya que los bancos centrales reducen las tasas para incentivar el préstamo e inversión, y los inversores buscan activos más seguros como los bonos, lo que eleva sus precios y reduce sus rendimientos.

**** Modelo VARS **

```{r}
dates <- date
tsdate <- denmark
```

```{r}
p_max <- floor((dim(modelo)[1]-1)^(1/4))
p_max
p_max1 <- floor(12*(dim(modelo)[1]/100)^0.25)
p_max1
p_max2 <- floor(4*(dim(modelo)[1]/100)^0.25)
p_max2

VARselect(modelo, lag.max = p_max2, type = 'const')
lags.select(modelo, lag.max = p_max, include = 'const') # with 'tsDyn' package
rank.select(modelo, lag.max = p_max, include = 'const')
```
```{r}
df1 <- ur.df(RM, type = "trend", lags = 2)
summary(df1)
```

El valor del estadístico de prueba para BETA es -1.653, que no es más negativo que ninguno de los valores críticos. Por lo tanto, no puedes rechazar la hipótesis nula de una raíz unitaria a los niveles de significancia del 10%, 5% o 1%.

En consecuencia, la serie temporal no pasa la prueba de raíz unitaria, lo que indica que probablemente contiene una raíz unitaria y es no estacionaria.

```{r}
df2 <- ur.df(RY, type = 'trend', lags= 2) 
summary(df2)
```

El valor del estadístico de prueba para BETA es -2.3419, que no es más negativo que ninguno de los valores críticos mencionados. Por lo tanto, no puedes rechazar la hipótesis nula de una raíz unitaria a los niveles de significancia del 10%, 5% o 1%.

```{r}
df3 <- ur.df(IBO, type = 'trend', lags= 2) 
summary(df3)
```

Dado que el valor del test estadístico (-1.71) está entre los valores críticos (-4.04 y -3.45) pero no supera el valor crítico de -3.15, no podemos rechazar la hipótesis nula de que la serie tiene una raíz unitaria. Esto sugiere que hay evidencia insuficiente para concluir que la serie es estacionaria.

```{r}
df4 <- ur.df(IDE, type = 'trend', lags= 2) 
summary(df4)
```

Dado que el valor del test estadístico (-2.2017) está más allá del rango de los valores críticos (-4.04 y -3.45), pero no supera el valor crítico de -3.15, podemos concluir lo siguiente:
No podemos rechazar la hipótesis nula de que la serie tiene una raíz unitaria al nivel del 1% o del 5% de significancia, ya que el valor del test estadístico no supera los valores críticos correspondientes. Sin embargo, al nivel del 10% de significancia, podemos rechazar la hipótesis nula y concluir que la serie es estacionaria.

```{r}
IDE_diff <- diff(IDE)
df4_diff <- ur.df(IDE_diff, type = 'trend', lags = 2)
summary(df4_diff)
```

Dado que el valor del estadístico de prueba (-3.9812) es menor que el valor crítico al 5% (-3.45), pero mayor que el valor crítico al 1% (-4.04), podemos concluir que:

Rechazamos la hipótesis nula de una raíz unitaria al nivel del 5%, lo que indica que la serie diferenciada es estacionaria al nivel del 5%.
No podemos rechazar la hipótesis nula al nivel del 1%, lo que indica que no hay suficiente evidencia para afirmar que la serie es estacionaria al nivel del 1%.

```{r}
modelo_DIF <- data.frame(
  RM_diff = as.numeric(RM),
  RY = as.numeric(RY),
  IBO = as.numeric(IBO),
  IDE_diff = as.numeric(IDE)
)
```

```{r}
ts_modelo_DIF <- ts(modelo_DIF, frequency = 1)
```

```{r}
df_ggplot <- data.frame(
  time = time(ts_modelo_DIF),
  RM_diff = modelo_DIF$RM_diff,
  RY = modelo_DIF$RY,
  IBO = modelo_DIF$IBO,
  IDE_diff = modelo_DIF$IDE_diff
)
```

```{r}
par(mfrow = c(2, 2), mar = c(4, 4, 2, 1))
df_ggplot <- df_ggplot[order(df_ggplot$time), ]
plot(df_ggplot$time, df_ggplot$RM_diff, type = "l", col = "lightblue", xlab = "Tiempo", ylab = "Valor diferenciado", main = "RM_diff")
lines(df_ggplot$time, modelo_DIF$RM_diff[order(df_ggplot$time)], col = "blue")
plot(df_ggplot$time, df_ggplot$RY, type = "l", col = "pink", xlab = "Tiempo", ylab = "Valor diferenciado", main = "RY")
lines(df_ggplot$time, modelo_DIF$RY[order(df_ggplot$time)], col = "red")
plot(df_ggplot$time, df_ggplot$IBO, type = "l", col = "lightgreen", xlab = "Tiempo", ylab = "Valor diferenciado", main = "IBO")
lines(df_ggplot$time, modelo_DIF$IBO[order(df_ggplot$time)], col = "green")
plot(df_ggplot$time, df_ggplot$IDE_diff, type = "l", col = "purple", xlab = "Tiempo", ylab = "Valor diferenciado", main = "IDE_diff")
lines(df_ggplot$time, modelo_DIF$IDE_diff[order(df_ggplot$time)], col = "violet")

```

```{r}
RM_diff <- diff(RM)
RY_diff <- diff(RY)
IBO_diff <- diff(IBO)
IDE_diff <- diff(IDE)

df_diff1 <- data.frame(Time = time(RM_diff), RM_diff = as.numeric(RM_diff))
df_diff2 <- data.frame(Time = time(RY_diff), RY_diff = as.numeric(RY_diff))
df_diff3 <- data.frame(Time = time(IBO_diff), IBO_diff = as.numeric(IBO_diff))
df_diff4 <- data.frame(Time = time(IDE_diff), IDE_diff = as.numeric(IDE_diff))

create_plots <- function(df, variable_name) {
  p1 <- ggplot(df, aes(x = Time, y = get(variable_name))) +
    geom_line(color = "blue") +
    labs(title = paste("Ts de la Diff de", variable_name),
         x = "Tiempo",
         y = paste("Diff de", variable_name)) +
    theme_minimal()
  
   p2 <- ggAcf(df[[variable_name]], main = paste("ACF Diff de", variable_name))
  p3 <- ggPacf(df[[variable_name]], main = paste("PACF Diff de", variable_name))

  residuals_df <- residuals(ur.df(df[[variable_name]], type = 'trend', lags = 2)@testreg)
  df_residuals <- data.frame(Time = 1:length(residuals_df), Residuals = residuals_df)

  p4 <- ggplot(df_residuals, aes(x = Time, y = Residuals)) +
    geom_line(color = "red") +
    labs(title = paste("Residuos ModADF Diff ", variable_name),
         x = "Tiempo",
         y = "Residuos") +
    theme_minimal()

  return(list(p1, p2, p3, p4))
}

plots1 <- create_plots(df_diff1, "RM_diff")
plots2 <- create_plots(df_diff2, "RY_diff")
plots3 <- create_plots(df_diff3, "IBO_diff")
plots4 <- create_plots(df_diff4, "IDE_diff")

grid.arrange(grobs = c(plots1,plots2,plots3,plots4), ncol = 4)
```

## Se recomiendo hacer zoom al grafico anterior para mejor visualizacion 

```{r}
vecm_1 <- ca.jo(modelo_DIF, type = 'trace', ecdet = 'none', K = 2, spec = 'transitory')
summary(vecm_1)
vecm <- ca.jo(modelo_DIF, type = 'eigen', ecdet = 'none', K = 2, spec = 'transitory')
summary(vecm)
```

Los resultados del test de Johansen indican que hay al menos una relación de cointegración entre las variables Real Money M2 (RM), Real Income (RY), Bond Rate (IBO) y Bank Deposit Rate (IDE). Esto se sustenta en el valor del test estadístico para r = 0, que es significativamente mayor que los valores críticos en todos los niveles de significancia, lo que implica que se rechaza la hipótesis nula de que no hay relaciones de cointegración entre las variables. Además, los valores de los test para r <= 1 y r <= 2 también son superiores a los valores críticos, lo que indica que no se puede rechazar la hipótesis nula de que hay una o dos relaciones de cointegración, respectivamente. Sólo en el caso de r <= 3 se encuentran valores del test por debajo de los valores críticos. En conclusión, hay al menos una relación de cointegración entre las variables RM, RY, IBO y IDE, lo cual es coherente con la teoría económica que sugiere que las variables macroeconómicas están interrelacionadas y buscan un equilibrio a largo plazo.

Esto sugiere las combinaciones lineales de las variables que constituyen las relaciones de cointegración.

Los pesos (matriz de carga) indican la contribución de cada variable a los componentes cointegrados:

              RM_diff.l1         RY.l1        IBO.l1   IDE_diff.l1
RM_diff.d  -2.896862e-01 -2.540897e-02  4.581146e-02 -1.710475e-02
RY.d        1.175796e-04 -7.545207e-06  2.192465e-04 -1.750350e-05
IBO.d      -3.344171e-08 -9.032159e-08  5.101631e-08  6.597175e-08
IDE_diff.d  1.458813e-07 -2.027877e-07 -2.659152e-08  8.854022e-11

La matriz de carga obtenida del modelo VECM muestra que las contribuciones de las variables Real Money M2 (RM) y Real Income (RY) son más significativas para la corrección de desequilibrios en las relaciones de largo plazo, mientras que las contribuciones de Bond Rate (IBO) y Bank Deposit Rate (IDE) son prácticamente insignificantes. Específicamente, RM_diff muestra una contribución negativa considerable a su propio desequilibrio, sugiriendo que el dinero real tiene una retroalimentación significativa para corregir los desequilibrios en la oferta monetaria. Por otro lado, RY_diff tiene contribuciones muy pequeñas, indicando que la renta real es más estable y menos volátil. Las tasas de interés, IBO_diff e IDE_diff, muestran contribuciones insignificantes, sugiriendo una gran estabilidad en los mercados de bonos y depósitos bancarios. Estos resultados son coherentes con la teoría macroeconómica, donde los ajustes a corto plazo son más prominentes en las variables de dinero y producción que en las tasas de interés.

```{r}
A <- matrix(c(1,0,0,1,0,0,0,1), c(4,2))
summary(alrtest(vecm, A, r=2))
```

Un peso negativo (-0.3148) indica una relación inversa entre RM_diff y la relación de cointegración. Esto significa que un aumento en la cantidad real de dinero en circulación (RM_diff) tiende a estar asociado con una disminución en la relación de cointegración.

Desde una perspectiva macroeconómica, esto podría interpretarse como que un incremento en la oferta de dinero a largo plazo, después de ajustar por inflación, está relacionado con una disminución en el equilibrio de largo plazo entre las variables en estudio. Esto podría ser consistente con la idea de que un aumento en la oferta de dinero podría llevar a un aumento en el gasto agregado y, por lo tanto, a una disminución en la relación de equilibrio entre las variables consideradas.

Similarmente al peso de RM_diff, un peso negativo (-0.0435) indica una relación inversa entre RY y la relación de cointegración. Esto sugiere que un aumento en el ingreso real a largo plazo está asociado con una disminución en la relación de cointegración.





